【裁判字號】    95,交訴,102
【裁判日期】    950626
【裁判案由】    
【裁判全文】
臺灣彰化地方法院刑事判決             95年度交訴字第102號
公  訴  人  臺灣彰化地方法院檢察署檢察官
被      告  乙○○
上列被告因公共危險案件，經檢察官提起公訴（95年度偵字第43
37號），本院合議庭裁定由受命法官獨任進行簡式審判程序，判
決如下：
    主  文
乙○○服用酒類，不能安全駕駛動力交通工具而駕駛，處有期徒
刑貳月，如易科罰金，以佰元折算壹日；又駕駛動力交通工具
肇事，致人受傷而逃逸，處有期徒刑陸月，如易科罰金，以佰
元折算壹日。應執行有期徒刑柒月，如易科罰金，以佰元折算
壹日。緩刑年，緩刑期內付保護管束。
    犯罪事實
一、乙○○考領有普通小型車駕駛執照，自民國95年4 月16日下
    午5 時許起，至同日晚上7 時止，在其友人李炳宏位於彰化
    縣鹿港鎮○○里○○路不詳門牌號碼之住處飲用啤酒之酒類
    ，其明知服用酒類，已達不能安全駕駛動力交通工具之程度
    後，仍於同日晚上7 時30分飲酒後，即駕駛車牌號碼8850—
    GM號自用小客車，由上開處所出發，沿彰化縣鹿港鎮○○路
    由東往西方向行駛，欲返回其位於彰化縣彰濱工業區上班，
    嗣於同日晚上7 時40分駛至彰化縣鹿港鎮○○路1 段與鹿和
    路1 段261 巷道路口處（即彰化縣道135 號公路8 公里處）
    時，適有甲○○駕駛拼裝車沿鹿和路1 段240 巷道，由東南
    往西北方向，朝鹿和路1 段261 巷道行駛，乙○○因酒後控
    制能力不佳，不慎以其所駕駛前揭車輛左側車頭撞擊甲○○
    駕駛之拼裝車左側，致甲○○人車倒地，而受有鼻骨斷裂、
    嘴部受傷之傷害（過失傷害部分，未據告訴）。詎乙○○於
    肇事後，明知汽車駕駛人駕駛汽車肇事致人受傷，應即採取
    救護或其他必要措施，並向警察機關報告，而不得逕行駛離
    ，惟其竟未下車查看甲○○之傷勢，亦未召請他人救助或報
    警，竟旋即駕駛前開自小客車逃離現場。嗣經警方據報至肇
    事現場，依現場乙○○車輛所遺留之汽車水箱護罩，循線通
    知其於95年4 月16日晚上8 時59分到案，並於同日晚上9 時
    1 分對乙○○進行呼氣之酒精濃度測試，測得其呼氣每公升
    含酒精濃度達每公升0.45毫克，始悉上情。
二、案經彰化縣警察局鹿港分局報告臺灣彰化地方法院檢察署檢
    察官偵查起訴。
    理  由
一、本案被告乙○○所犯係死刑、無期徒刑、最輕本刑為3 年以
    上有期徒刑以外之罪，其於準備程序就前揭被訴事實為有罪
    之陳述，經受命法官告知簡式審判程序之旨，並聽取其與公
    訴人之意見後，本院認無不得或不宜改依簡式審判程序進行
    之處，爰依刑事訴訟法第273 條之1 第1 項、第284 條之1
    ，裁定本案由受命法官獨任進行簡式審判程序，合先敘明。
二、訊據被告於警詢、偵訊及本院審理中（參見本院95年6 月12
    日審判筆錄），對於上揭時、地飲酒後，已達不能安全駕駛
    車輛程度，而駕駛車輛及因而肇事致被害人甲○○受有上開
    傷害後，逃離現場等事實，均坦承不諱。另查：
  (一)按刑法第185 條之3 規定所謂「不能安全駕駛」，乃抽象危
    險犯，並不以發生具體危險為必要，對於吐氣酒精濃度已達
    每公升0.55毫克（0.55MG/ L） 以上，肇事率為一般正常人
    之10倍，認為已達不能安全駕車之標準，此業經法務部88年
    5 月18日法88檢字第001669號函可資參佐。至於是否達「不
    能安全駕駛之程度」之認定，應依具體個案之實際情形判斷
    之，依目前醫學一致見解，吐氣酒精濃度達每公升0.25毫克
    以上時，將使駕駛人產生複雜之技巧障礙、駕駛能力變壞之
    行為表現，肇事比率比一般未飲酒時高出2 倍；吐氣酒精濃
    度達每公升0.5 毫克以上時，將使駕駛人產生說話含糊、腳
    步不穩之行為表現，肇事比率比一般未飲酒時高出7 倍。次
    按飲酒後1 小時許，其體內血液中所含酒精濃度可達最高，
    飲酒1 小時後其體內之酒精濃度隨即消減，亦分別有行政院
    國軍退除役官兵輔導委員會臺北榮民總醫院88年8 月5 日
    北總內字第268268號函文、88年10月26日院賓文廉字第13
    47號臺灣高等法院函中之臺北醫學院附設醫院精神科主任蔡
    尚穎「酒精對人體生理與行為之影響」一文可參。是參酌各
    國標準對於吐氣酒精濃度已達每公升0.55毫克（0.55MG/ L
    ）以上，肇事率為一般正常人之10倍固得認為不能安全駕駛
    ，然在此標準以下之行為，如輔以其他客觀事實得作為不能
    安全駕駛之判斷時，亦屬之。經查，被告自95年4 月16日下
    午5 時許起，至同日晚上7 時止，服用酒類，並於同日晚上
    7 時30分即駕駛車輛出發，業據被告於本院審理中供述明確
    在卷（參見本院95年6 月12日審判筆錄）無訛，是被告於95
    年4 月16日晚上7 時30分駕駛上揭車輛肇事時適處於體內血
    液中所含酒精濃度甚高程度，堪予認定。而被告係於95年4
    月16日晚上9 時1 分，接受警方呼氣之酒精濃度測試，測得
    其呼氣每公升含酒精濃度達每公升0.45毫克，此有道路交通
    事故當事人酒精測定紀錄表1 紙（參見偵查卷宗第18頁）附
    卷可參。則被告自95年4 月16日晚上7 時30分許開始駕車起
    至同日晚上9 時1 分止，二者時間相隔已有1 小時31分鐘（
    即1.51 6小時）之久，而依蔡中志所著「國人酒精濃度與代
    謝率及對行為影響之實驗研究」一文，從我國男性56人，女
    性28人，年齡自20歲至61歲所為之研究，其結論「呼氣酒精
    代謝率總平均值為0.05 2+ 或-0.021 mg/l/hr」推之，則被
    告駕駛上揭車輛時之呼氣中酒精濃度應為每公升0.528 毫克
    【即（0.052 ×1.516） ＋（0.45）＝0.528 】，揆諸前揭
    說明，被告駕駛車輛之注意能力因飲酒而較平日為低，其發
    生肇事之危險性，顯已高出一般人7 倍，而依其於警詢中自
    陳，案發時係以時速約50、60公里之速度行駛，竟仍於前揭
    時地，撞擊正通過路口由被害人甲○○駕駛拼裝車而肇事；
    況現場並無煞車痕跡等情，亦有測試觀察紀錄表各1 紙（參
    見偵查卷宗第20頁）附卷可參，足證被告當時確已因服用酒
    類過量致使身體、視覺之反應能力趨弱，而達無法安全駕駛
    動力交通工具程度，是被告服用酒類不能安全駕駛動力交通
    工具而駕駛罪之犯行，已堪認定。
  (二)刑法第185 條之4 肇事逃逸罪之立法意旨，係為維護交通安
    全，加強救護，減少被害人之死傷，促使駕駛人於肇事後，
    能對被害人即時救護，方增設本條處罰規定；且按刑法第18
    5 條之4 所謂肇事逃逸罪，係屬舉動犯，只要行為人有此肇
    事逃逸之行為即為已足。查被告於本院審理中既自承，於肇
    事後並未下車查看，亦未對被害人甲○○為即時救護，反而
    駕車離開現場等語，核與證人甲○○於警詢中（參見偵查卷
    宗第7 頁至第9 頁）證述情節相符，並有道路交通事故調查
    報告(一)(二)、道路交通事故現場圖、彰化縣警察局舉發違反道
    路交通管理事件通知單、車號查詢汽車車籍資料各1 份、事
    故現場蒐證照片共計10張在卷可資佐證。是被告自白於前揭
    時間肇事致人受傷後，有駕車逃離現場等語，核與前揭事證
    相符，應堪採信，本案事證已臻明確，其犯刑法第185 條之
    4 肇事後逃逸犯行，亦堪以認定。
三、核被告所為，係犯刑法第185 條之3 服用酒類不能安全駕駛
    動力交通工具而駕駛罪、刑法第185 條之4 駕駛動力交通工
    具，致人受傷而逃逸罪。其所犯上揭二罪，犯意各別，行為
    互異，應予分論併罰。又道路交通管理處罰條例第86條第1
    項規定：「汽車駕駛人，無駕駛執照駕車、酒醉駕車、……
    ，因而致人受傷或死亡，依法應負刑事責任者，加重其刑至
    二分之一。」，依其文義觀察，係以無駕駛執照或酒醉之人
    駕駛汽車，因過失致人受傷或死亡，應負刑法第284 條、第
    276 條之過失傷害或過失致人於死罪責者，始有其適用甚明
    ；至刑法第185 條之4 之肇事逃逸罪，則在處罰駕駛動力交
    通工具者，於肇事致人死傷後而逃逸之行為，尚不在得依前
    揭道路交通管理處罰條例第86條第1 項之規定加重其刑之範
    圍（最高法院92年度臺非字第50號判決要旨參照）。爰審酌
    被告於肇事致人受傷後，竟未下車查看及協助救護，置被害
    人受傷於不顧，原不宜量刑過輕，惟念其於犯罪後已與被害
    人達成和解，此有彰化縣鹿港鎮調解委員會調解書1份 （參
    見本院卷宗）在卷可徵，顯見被告確有以實際行動填補被害
    人所受損害，及其犯後頗具悔意，於本院審理時坦承全部犯
    行，態度尚佳及被害人所受傷勢並非嚴重，且被害人於本院
    審理中亦表示願意原諒被告等一切情狀，爰分別量處如主文
    所示之刑，且均諭知易科罰金之折算標準，並定其應執行之
    刑及諭知易科罰金之折算標準，以資懲儆。另查，被告前未
    曾受有期徒刑以上刑之宣告，有臺灣彰化地方法院檢察署刑
    案資料查註紀錄表、臺灣高等法院被告前案紀錄表各1 份附
    卷可稽，被告因一時失慮致觸法網，犯後復已與被害人達成
    和解，深具悔意，經此偵查及審判程序後，應知戒慎而無再
    犯之虞，本院認對其所宣告之刑以暫不執行為適當，併予宣
    告緩刑3 年。又被告酒後駕車肇事，竟未報警處理或對被害
    人施以救護，旋離開現場，置他人生命、身體不顧，可見其
    價值觀念顯有偏差，守法觀念尚有不足，為免其再未經思慮
    而犯罪，應由觀護人以專業知識輔導其品德，以助其改過自
    新，併依刑法第93條第1 項規定諭知緩刑期內付保護管束，
    以勵其自新。
據上論斷，應依刑事訴訟法第273 條之1 第1 項、第299 條第1
項前段，刑法第185 條之3 、第185 條之4 、第51條第5 款、第
41條第1 項前段、第2 項、第74條第1 款、第93條第1 項，罰金
罰鍰提高標準條例第2 條，判決如主文。
本案經檢察官郭玄義到庭執行職務。
中    華    民    國    95    年    6     月    26    日
                  交通法庭            法  官  唐中興
以上正本證明與原本無異。
如不服本判決，應於收受送達後10日內向本院提出上訴書狀。
告訴人或被害人對於判決如有不服具備理由請求檢察官上訴者，
其上訴期間之計算係以檢察官收受判決正本之日期為準。
中    華    民    國    95    年    6     月    26    日
                                      書記官  施惠卿
【附錄本案判決論罪科刑法條全文】：
刑法第185條之3
服用毒品、麻醉藥品、酒類或其他相類之物，不能安全駕駛動力
交通工具而駕駛者，處1 年以下有期徒刑、拘役或30,000元以下
罰金。
刑法第184條之4
駕駛動力交通工具肇事，致人死傷而逃逸者，處6 月以上5 年以
下有期徒刑。


司法院資訊處製作；財團法人民間司法改革基金會備份。
